【裁判字號】    95,訴,892
【裁判日期】    950802
【裁判案由】    違反槍砲彈藥刀械管制條例
【裁判全文】
臺灣桃園地方法院刑事判決               95年度訴字第892號
    公  訴  人  台灣桃園地方法院檢察署檢察官
    被      告  甲○○
                          99.
                        通訊處.
    選任辯護人  林詠嵐律師
上列被告因違反槍砲彈藥刀械管制條例案件，經檢察官提起公訴
（95年度偵字第1525號），本院判決如下：
    主    文
甲○○未經許可持有可發射子彈具有殺傷力之改造手槍，處有期
徒刑肆年，併科罰金新臺幣貳拾萬元，罰金如易服勞役，以罰金
總額與六個月之日數比例折算。扣案如附表編號1 、2 所示改造
手槍各壹枝、編號3 所示子彈壹顆、編號4 所示子彈貳顆、編號
9 所示背包壹個均沒收。
    事    實
一、甲○○明知可發射金屬或子彈，具有殺傷力之改造手槍為槍
    砲彈藥刀械管制條例第4 條第1 項第1 款所稱之槍砲，改造
    子彈則為同條項第2 款所稱之彈藥，非經主管機關許可不得
    持有，竟基於持有可發射子彈具有殺傷力之改造手槍及子彈
    之犯意，於民國94年10月11日晚間11時至12時許，在桃園縣
    桃園市統領百貨公司附近，以新台幣（下同）2 萬5 千元之
    代價，向姓名年籍不詳綽號「阿進」之成年男子（下稱阿進
    ），購買如附表編號1 至5 所示可擊發適用子彈之仿GLOCK
    廠17型半自動手槍製造之槍枝換裝土造金屬槍管、滑套改造
    而成之改造手槍（槍枝管制編號0000000000）及仿BERETTA
    廠92FS型半自動手槍製造之槍枝換裝土造金屬槍管改造而成
    之改造手槍（槍枝管制編號0000000000）各1 枝、具殺傷力
    之制式子彈1 顆（9 釐米口徑）及直徑約9.0mm 金屬彈頭之
    土造子彈3 顆、不具殺傷力之土造子彈1 顆，未經許可而持
    有之。嗣於94年10月13日凌晨0 時10分許，甲○○攜帶裝有
    上開槍枝、子彈之咖啡色背包，搭乘案外人陳孝祖（另由檢
    察官為不起訴處分）所駕駛車牌號碼1110-NM 號自用小客車
    ，在桃園縣龍潭鄉○○路669 之2 號前為警查獲，並在甲○
    ○攜帶之背包內及上開自用小客車左後座腳踏墊上黑色盒子
    內，扣得如附表所示物品。
二、案經桃園縣政府警察局平鎮分局報請臺灣桃園地方法院檢察
    署檢察官偵查起訴。
    理    由
一、證據能力部分：
  (一)按被告之自白，非出於強暴、脅迫、利誘、詐欺、疲勞訊問
    、違法羈押或其他不正之方法，且與事實相符者，得為證據
    ，刑事訴訟法第156 條第1 項定有明文。本案被告甲○○於
    警詢、檢察官偵查中有關其犯罪事實之自白，未抗辯有上開
    非任意性之情形，本院亦查無明顯事證，有上述不正訊（詢
    ）問之情，應認該自白具有任意性，而有證據能力。
  (二)內政部警政署刑事警察局所出具之槍彈鑑定書係鑑定被告甲
    ○○所持有之槍、彈所為之證明文書，核其本質乃為被告以
    外之人於審判外之書面陳述，依刑事訴訟法第159 條第1 項
    之規定，原不具證據能力。前述證據性質上雖為公務員職務
    上所製作之證明文書，但既為針對本件被告所持之槍枝個案
    作成，即與刑事訴訟法第159 條之4 第1 款所示，可經常處
    於可受公開檢查之狀態，設有錯誤，甚易發現而予及時糾正
    之例行性紀錄文書有間，而不能依該規定取得證據能力。惟
    檢察官、辯護人及被告於本院準備程序及審理時對作為證據
    使用均表示沒有意見，且該鑑定書與檢察官主張之事實有關
    聯性，而刑事警察局作成前開鑑定書時亦無任何不適當之情
    況，依刑事訴訟法第159 條之5 第2 項規定，有證據能力。
  (三)扣案如附表所示證物，均非供述證據，無傳聞法則之適用，
    與本案具有關聯性，且上開物證經偵辦員警合法取得，具有
    證據能力。
二、認定犯罪事實之證據及理由：
  (一)上揭事實，業據被告甲○○於警詢、偵查及本院審理中坦承
    不諱，並有如附表所示查獲之仿GLOCK 廠17型半自動手槍及
    仿BERETTA 廠92FS型半自動手槍改造而成之改造手槍2 枝、
    子彈5 顆0000000000）各1 枝、具殺傷力之制式子彈1 顆（
    9 釐米口徑）及直徑約9.0mm 金屬彈頭之土造子彈3 顆及彈
    殼、彈頭等物扣案佐證。再扣案之手槍、子彈、彈頭、彈殼
    等物經送請內政部警政署刑事警察局以性能檢驗法、試射法
    鑑定結果：改造手槍1 枝（槍枝管制編號0000000000），認
    係仿GLOCK 廠17型半自動手槍製造之槍枝換裝土造金屬槍管
    及土造金屬滑套改造而成之改造手槍，機械性能良好，可擊
    發子彈，認具殺傷力；改造槍枝1 枝（槍枝管制編號000000
    0000），認係仿BERETTA 廠92FS型半自動手槍製造之槍枝換
    裝土造金屬槍管改造而成之改造手槍，機械性能良好，可擊
    發子彈，認具殺傷力；制式子彈1 顆，認係口徑9 mm制式子
    彈，認具殺傷力；改造子彈4 顆，其中3 顆均係具直徑約9.
    0 mm金屬彈頭之土造子彈，經採樣1 顆試射，可擊發，認具
    殺傷力；另子彈1 顆，認係具直徑約9mm 金屬彈頭之土造子
    彈，經檢視，底火皿已凹陷，經試射，無法擊發，認不具殺
    傷力，有該局94年12月7 日刑鑑字第0940160548號槍彈鑑定
    書附卷可稽。是前述改造手槍2 枝及子彈4 顆均具有殺傷力
    至明，此外，復有搜索扣押筆錄及現場照片、扣押槍彈照片
    在卷可憑，被告上開自白堪認與事實相符。
  (二)本案事證明確，被告持有具殺傷力之改造手槍及子彈之犯行
    洵堪認定，應依法論科。
三、論罪科刑：
  (一)新舊法之比較適用：
    1.按「行為後法律有變更者，適用行為時之法律。但行為後
      之法律有利於行為人者，適用最有利於行為人之法律，刑
      法第2 條第1 項定有明文，此條規定乃與刑法第1 條罪刑
      法定主義契合，而貫徹法律禁止溯及既往原則，係規範行
      為後法律變更所生新舊法律比較適用之準據法，是刑法第
      2 條本身雖經修正，但刑法第2 條既屬適用法律之準據法
      ，本身尚無比較新舊法之問題，應一律適用裁判時之現行
      刑法第2 條規定以決定適用之刑罰法律，先予辨明。
    2.被告行為後，刑法部分條文、罰金罰鍰提高標準條例分別
      經修正，而各於94年2 月2 日、95年4 月28日經總統公布
      ，並均於95年7 月1 日施行，其中有本案相關之法律變更
      如下述：
      修正前刑法第33條第5 款關於主刑之罰金部分原規定：
        「罰金：（銀元）1 元以上。」，並依罰金罰鍰提高標
        準條例第1 條前段規定提高10倍，亦即須量處30元以上
        之刑度，經修正後提高為：「罰金：新台幣1 千元以上
        ，以百元計算。」。比較結果，就罰金之最低度，修正
        後之刑法並非較有利於被告。
      修正後刑法第55條關於想像競合之規定已修正為：「一
        行為而觸犯數罪名者，從一重處斷。但不得科以較輕罪
        名所定最輕本刑以下之刑。」與修正前：「一行為而觸
        犯數罪名者，從一重處斷。」之規定相較，修正後關於
        想像競合之規定顯增加但書之限制，然此應為法理之明
        文化，而非法律變更，應依修正後刑法第2 條第1 項前
        段之規定，適用行為時之法律，即本件應依修正後刑法
        第2 條第1 項前段，適用行為時之修正前刑法第55條有
        關於想像競合之規定。
      易服勞役規定部分，修正前刑法第42條第1 項、第2 項
        、第3 項原規定「罰金應於裁判確定後兩個月內完納，
        期滿而不完納者，強制執行，其無力完納者，易服勞役
        ；易服勞役以一元以上三元以下，折算一日，但勞役期
        限不得逾六個月；罰金總額折算逾六個月之日數者，以
        罰金總額與六個月之日數比例折算。」，且修正前罰金
        罰鍰提高標準條例第2 條亦規定「依（修正前）刑法第
        四十一條易科罰金或第四十二條第二項易服勞役者，均
        就其原定數額提高為一百倍折算一日；法律所定罰金罰
        鍰數額未依本條例提高倍數，或其處罰法律無罰金刑之
        規定者，亦同。」，亦即依新法修正前，易服勞役部分
        係以300 元以上900 元下折算1 日，折算期限不得逾6
        月。而在95年7 月1 日修正施行後，修正為刑法第42條
        第1 項、第3 項、第5 項則規定「罰金應於裁判確定後
        二個月內完納，期滿而不完納者，強制執行，其無力完
        納者，易服勞役。但依其經濟或信用狀況，不能於二個
        月內完納者，得許期滿後一年內分期繳納。遲延一期不
        繳或未繳足者，其餘未完納之罰金，強制執行或易服勞
        役；易服勞役以新臺幣一千元、二千元或三千元折算一
        日，但勞役期限不得逾一年；罰金總額折算逾一年之日
        數者，以罰金總額與一年之日數比例折算。」，並將原
        罰金罰鍰提高標準條例第2 條之規定刪除，是以新法係
        將易服勞役折算標準統一為1000元、2000元、3000 元
        ，折算期限延長為1 年。就本件被告所違反槍砲彈藥刀
        械管制條例第8 條第4 項之行為，其法定刑之罰金刑部
        分，為併科新臺幣（下同）700 萬元以下罰金，則依據
        被告行為時即修正前之法律規定，併科罰金刑部分如易
        服勞役，以最高額之罰金刑700 萬元計算，以最高之90
        0 元折算1 日，已超過6 個月期限，而應以罰金總額與
        6 個月之日數比例折算。而依修正後之法律規定，就併
        科罰金刑部分如易服勞役，以最高額之罰金刑700 萬元
        ，縱以最高之3000元折算1 日，亦超過1 年期限，而應
        以罰金總額與1 年之日數比例折算。是比較修正前後之
        易服勞役折算標準，以修正前之規定較有利於被告。
      綜合上述各條文修正前、後之比較，揆諸前揭最高法院
        決議及修正後刑法第2 條第1 項前段、後段規定之「從
        舊、從輕」原則，自應全部適用被告行為時之法律，即
        修正前刑法之相關規定予以論處。
    3.沒收部分本即含有保安處分性質，依據法理當應適用裁判
      時之法律規定，而不生新舊法比較問題，附此敘明。
  (二)查扣案具有殺傷力之改造手槍、制式子彈、土造子彈分別屬
    槍砲彈藥刀械管制條例第4 條第1 項第1 款、第2 款所稱之
    槍砲、彈藥，依據同條例第5 條規定，非經主管機關許可不
    得持有。被告持有具殺傷力之改造手槍、子彈，核被告所為
    ，係犯槍砲彈藥刀械管制條例第8 條第4 項之未經許可持有
    第4 條第1 項第1 款所定其他可發射子彈具有殺傷力之槍砲
    罪，及同法第12條第4 項未經許可持有子彈罪。被告以一持
    有行為，同時持有改造手槍及制式、土造子彈，觸犯構成要
    件不同之罪名，為想像競合犯，應依修正前刑法第55條規定
    ，從一重論以未經許可持有可發射子彈具有殺傷力之槍砲罪
    處斷。
  (三)爰審酌被告年輕並無前科、無故持有槍彈之手段、同時持有
    2 枝具殺傷力之手槍、子彈之數量、已擊發過之彈殼、彈頭
    之數量、生活狀況、智識程度、嚴重危害社會安全，治安，
    及犯後坦承犯行態度良好等一切情狀，量處如主文所示之刑
    ，並就罰金刑部分諭知易服勞役之折算標準，以資懲儆。
四、沒收部分：
  (一)扣案如附表編號1 、2 所示具殺傷力之改造手槍2 枝，及附
    表編號3 制式子彈1 顆、附表編號4 所示土造子彈2 顆（另
    1 顆經試射鑑驗，已失違禁物性質，不予沒收），均為違禁
    物，依刑法第38條第1 項第1 款規定宣告沒收。如附表編號
    9 所示咖啡色背包1 個，係被告購買槍彈時出賣人交付裝置
    槍彈之物，應認被告已取得該背包所有權，係被告持有槍彈
    所用之物，應依刑法第38條第1 項第2 款規定沒收。
  (二)另扣案如附表編號4 所示子彈其中1 顆經試射，已失違禁物
    性質，附表編號5 所示土造子彈1 顆經鑑定無殺傷力，及附
    表編號6 、7 、8 所示子彈彈頭、彈殼等物，均非屬違禁物
    ，爰不予宣告沒收。
五、據上論斷，應依刑事訴訟法第299 條第1 項前段、槍砲彈藥
    刀械管制條例第8 條第4 項、第12條第4 項、刑法第11條、
    修正後刑法第2 條第1 項前段、修正前第55條、修正前第42
    條第2 項、第3 項、刑法第38條第1 項第1 款、第2 款，修
    正前罰金罰鍰提高標準條例第2 條、現行法規所定貨幣單位
    折算新台幣條例第2 條，判決如主文。
本案經檢察官邱曉華到庭執行職務。
中    華    民    國    95    年    8     月    2     日
                  刑事第六庭審判長法  官  林孟宜
                                  法  官  錢建榮
                                  法  官  蔡寶樺
以上正本證明與原本無異。
如不服本判決，應於判決送達後10日內向本院提出上訴狀（應附
繕本），上訴於臺灣高等法院。
                                  書記官  王泰元
中    華    民    國    95    年    8     月    3     日
附錄論罪法條：
槍砲彈藥刀械管制條例第8條
未經許可，製造、販賣或運輸鋼筆槍、瓦斯槍、麻醉槍、獵槍、
空氣槍或第4 條第1 項第1 款所定其他可發射金屬或子彈具有殺
傷力之各式槍砲者，處無期徒刑或5 年以上有期徒刑，併科新臺
幣1 千萬元以下罰金。未經許可，轉讓、出租或出借前項所列槍
枝者，處5 年以上有期徒刑，併科新臺幣1 千萬元以下罰金。
意圖供自己或他人犯罪之用，而犯前二項之罪者，處無期徒刑或
 7 年以上有期徒刑，併科新臺幣 1 千萬元以下罰金。
未經許可，持有、寄藏或意圖販賣而陳列第 1 項所列槍枝者，處
 3 年以上10年以下有期徒刑，併科新臺幣700 萬元以下罰金。
第 1 項至第 3 項之未遂犯罰之。
槍砲彈藥刀械管制條例第十二條第四項：
未經許可，持有、寄藏或意圖販賣而陳列子彈者，處五年以下有
期徒刑，併科新台幣三百萬元以下罰金。
附表：
┌──┬───────────────┬───┬──────┐
│編號│    扣  案  物  品            │數 量 │沒收法條    │
├──┼───────────────┼───┼──────┤
│1   │仿GLOCK 廠17型半自動手槍之改造│1  枝 │刑法第38條第│
│    │手槍（含彈匣1個）             │      │1 項第1 款  │
│    │（槍枝管制編號：0000000000）  │      │            │
├──┼───────────────┼───┼──────┤
│2   │仿BERETTA 廠92FS型半自動手槍之│1  枝 │同上        │
│    │改造手槍（含彈匣1個）         │      │            │
│    │（槍枝管制編號：0000000000）  │      │            │
├──┼───────────────┼───┼──────┤
│3   │制式子彈（口徑9mm制式子彈）   │1  顆 │同上        │
│    │                              │      │            │
├──┼───────────────┼───┼──────┤
│4   │土造子彈                      │3  顆 │2 顆沒收。  │
│    │                              │      │（另1 顆經試│
│    │                              │      │射，已失違禁│
│    │                              │      │物性質）    │
├──┼───────────────┼───┼──────┤
│5   │土造子彈                      │1  顆 │不具殺傷力  │
│    │                              │      │不予沒收    │
├──┼───────────────┼───┼──────┤
│6   │改造子彈（土造金屬彈殼）      │13 顆 │不予沒收    │
│    │                              │      │            │
├──┼───────────────┼───┼──────┤
│7   │已擊發彈殼（土造金屬彈殼）    │25 顆 │同上        │
│    │                              │      │            │
├──┼───────────────┼───┼──────┤
│8   │彈頭（土造金屬彈頭）          │3  顆 │同上        │
│    │                              │      │            │
├──┼───────────────┼───┼──────┤
│9   │咖啡色背包                    │1  個 │刑法第38條第│
│    │                              │      │1 項第2 款  │
└──┴───────────────┴───┴──────┘


司法院資訊處製作；財團法人民間司法改革基金會備份。
